臺灣新北地方法院民事裁定　
111年度輔宣字第5號
聲  請  人  吳怡安  


代  理  人  黃伃筠律師(扶助律師)
相  對  人  鄭政豪  


上列聲請人聲請輔助宣告事件，本院裁定如下：
    主    文
宣告鄭政豪（男，民國00年0月00日生，身分證統一編號：Z0000
00000號）為受輔助宣告之人。
選定吳怡安（女，民國00年0月00日生，身分證統一編號：Z0000
00000號）為受輔助宣告之人鄭政豪之輔助人。
受輔助宣告之人鄭政豪所為之法律行為，其金額或價額在新臺幣
貳萬元以上之事項，應經輔助人吳怡安同意。 
程序費用由受輔助宣告之人鄭政豪負擔。
    理    由
一、本件聲請意旨略以：聲請人吳怡安之子即相對人鄭政豪，因
    智能障礙，致其為意思表示或受意思表示，或辨識其意思表
    示效果之能力，顯有不足，為保障相對人權益，爰聲請宣告
    相對人為受輔助宣告之人，併選定聲請人為受輔助宣告人之
    輔助人，另請求增加指定相對人所為法律行為之金額或價額
    在新臺幣（下同）2萬元以上之事項，應經輔助人同意等語
    ，並提出戶籍謄本、秀傳紀念醫院診斷證明書影本及精神科
    心理衡鑑轉介與報告單影本、身心障礙證明影本、新北市政
    府警察局蘆洲分局德音派出所受理案件證明單、同意書等件
    為證
二、本院之判斷：
（一）法律依據：
      按對於因精神障礙或其他心智缺陷，致其為意思表示或受
      意思表示，或辨識其意思表示效果之能力，顯有不足者，
      法院得因本人、配偶、四親等內之親屬、最近一年有同居
      事實之其他親屬、檢察官、主管機關或社會福利機構之聲
      請，為輔助之宣告，民法第15條之1定有明文。次按受輔
      助宣告之人，應置輔助人。而法院為輔助之宣告時，應依
      職權就配偶、4親等內之親屬、最近1年有同居事實之其他
      親屬、主管機關、社會福利機構或其他適當之人，選定1
      人或數人為輔助人。法院為前項選定及指定前，得命主管
      機關或社會福利機構進行訪視，提出調查報告及建議。輔
      助之聲請人或利害關係人亦得提出相關資料或證據，供法
      院斟酌；法院選定輔助人時，應依受輔助宣告之人之最佳
      利益，優先考量受輔助宣告之人之意見，審酌一切情狀，
      並注意下列事項：（一）受輔助宣告之人之身心狀態與生
      活及財產狀況。（二）受輔助宣告之人與其配偶、子女或
      其他共同生活之人間之情感狀況。（三）輔助人之職業、
      經歷、意見及其與受輔助宣告之人之利害關係。（四）法
      人為輔助人時，其事業之種類與內容，法人及其代表人與
      受輔助宣告之人之利害關係，民法第1113條之1第1項、同
      條第2項準用民法第1111條及第1111條之1亦分別有明文。
（二）本件相對人有受輔助宣告之必要：
      經鑑定人即財團法人亞東紀念醫院精神科專科醫師林育如
      醫師對相對人之精神狀態為鑑定，鑑定結果認為：「鄭員
      (即鄭政豪)之診斷應為輕度至中度智能不足與注意力不足
      過動症，鄭員(即鄭政豪)自小學習能力落後，長大後工作
      也多有不適應、能力不足的狀況，因衝動控制不佳，語言
      理解能力不足，經常說錯話而不自知，人際關係不佳，群
      體生活容易被排擠，財務規劃能力不足，收支無法平衡，
      己身財務處理不善。本次心理衡鑑結果亦顯示鄭員(即鄭
      政豪)語言理解、工作記憶與處理速度落在中度障礙，邏
      輯推理在輕度障礙，整體認知功能不佳，因此鑑定人認為
      鄭員(即鄭政豪)受意思之表示與意思表示之能力有明顯缺
      損，容易受他人話術所欺騙，其對於對財產之重大管理處
      分或法律訴訟、行政流程、契約(包括醫療契約)、票據簽
      訂事務等皆需受他人監督並協助其判斷為宜。因認知發展
      在成年後較為固定，雖可能可從生活經驗中獲得知識，但
      是轉換與引申應用能力仍會獲得侷限，因此未來回復可能
      性不高。依鄭員(即鄭政豪)目前之功能，建議為輔助宣告
      」等語，有鑑定人出具之精神鑑定報告書在卷可參。本院
      綜合上開事證，認相對人因上開原因致其為意思表示或受
      意思表示，或辨識其意思表示效果之能力，顯有不足，已
      達輔助宣告之程度，是本件聲請為有理由，應予准許，爰
      依前開規定，宣告相對人為受輔助宣告之人。
（三）選定聲請人為相對人之輔助人：
      聲請人吳怡安為受輔助宣告之人鄭政豪之母，並有意願擔
      任相對人鄭政豪之輔助人，亦經家屬同意推舉為輔助人等
      情，有上開戶籍謄本、同意書附卷可憑。本院審酌聲請人
      為相對人之母，份屬至親，並有意願擔任相對人之輔助人
      ，故由聲請人擔任輔助人，符合受輔助宣告之人鄭政豪之
      最佳利益，爰選定聲請人吳怡安為受輔助宣告之人鄭政豪
      之輔助人。
四、又依民法第15條之2第1項規定，受輔助宣告之人於為該條項
    第1款至第6款之重要財產行為、訴訟行為時，應經輔助人同
    意。且前條之聲請權人或輔助人亦得聲請法院，指定受輔助
    宣告之人於為其他行為時，應經輔助人同意。民法第15條之
    2第1項第7款定有明文。聲請人聲請本院指定受輔助宣告之
    人於所為之法律行為，其金額或價額在2萬元以上之事項，
    亦應經輔助人同意。於法並無不合，爰裁定如主文第3項所
    示。
五、依家事事件法第177 條第2 項、第164 條第2 項，裁定如主
    文。 　　　
中　　華　　民　　國　　111 　年　　5 　　月　　31 　日
                   家事法庭     法  官　陳苑文
以上正本係照原本作成。
如對本裁定抗告須於裁定送達後10日內向本院提出抗告狀。
中　　華　　民　　國　　111 　年　　5 　　月　　31　　日
                                書記官　許怡雅